【裁判字號】    92,裁,390
【裁判日期】    920327
【裁判案由】    水土保持法
【裁判全文】
最  高  行  政  法  院  裁  定                    九十二年度裁字第三九○號
    抗  告  人  乙○○
    相  對  人  臺北市政府
    代  表  人  甲○○
右當事人間因水土保持法事件，抗告人對台北高等行政法院中華民國九十年一月二十
五日九十年度訴字第二九七八號裁定，提起抗告，本院裁定如左：
    主  文
抗告駁回。
抗告訴訟費用由抗告人負擔。
    理  由
一、按行政訴訟法第四條第一項規定：人民因中央或地方機關之違法行政處分，認為
    損害其權利或法律上之利益，經依訴願法提起訴願而不服其決定者，得向高等行
    政法院提起撤銷訴訟。而此所謂行政處分，依訴願法第三條第一項規定係指中央
    或地方機關就公法上具體事件所為之決定或其他公權力措施而對外直接發生法律
    效果之單方行政行為而言，至行政機關所為單純事實之述或理由之說明，既不
    因該項述或說明而生何法律上之效果者，自非行政處分，人民即不得對之提起
    訴願，本院四十四年判字第十八號、六十二年裁字第四十一號著有判例可循。
二、本件抗告人於台北市○○區○○段一小段五四三號等三十四筆土地開挖整地、砌
    築塊石駁崁、鋪設廢磚料、闢路等，相對人以其未先擬具水土保持計畫送請核定
    ，擅自於前開土地開挖整地、興建鋼筋水泥構造物，於民國（下同）八十八年十
    二月六日以府建四字第八八○八五三八一○○號處分書責令抗告人應於八十八年
    十二月十四日前自行拆除及清除全部違規工作物，屆時不拆除或清除違規工作物
    者，將由主管機關強制拆除及清除之，所需費用由受處分人負擔等語（此一處分
    已經抗告人另案提起行政救濟）。惟抗告人未依上開處分書指定改正事項，停止
    一切非法開發使用行為，相對人乃依水土保持法第十三條、第二十三條及第三十
    三條等規定，於八十九年一月四日以府建四字第八九○○三五六八○○號函通知
    訂於八十九年一月十三日上午十時起執行強制拆除。經查：相對人上開執行強制
    拆除函，僅係為執行八十八年十二月六日以府建四字第八八○八五三八一○○號
    處分書所為之通知，乃單純事實之述及觀念通知之性質，不生何法律上之效果
    ，自非行政處分，揆諸前開說明，抗告人即不得對之提起行政救濟，一再訴願決
    定遞從實體上予以駁回，理由雖有不同，結果並無不合，原裁定因而以起訴不合
    法駁回抗告人在第一審之訴，於法尚無違誤，抗告意旨聲明廢棄，難謂為有理由
    ，應予駁回。
三、依行政訴訟法第二百七十二條、第一百零四條、民事訴訟法第四百九十二條第一
    項、第九十五條、第七十八條，裁定如主文。
中    華    民    國    九十二      年      三        月    二十七      日
                    最 高 行 政 法 院  第 二 庭
                                審 判 長 法  官      彭  鳳  至
                                         法  官      吳  錦  龍
                                         法  官      吳  明  鴻
                                         法  官      高  啟  燦
                                         法  官      黃  合  文
右  正  本  證  明  與  原  本  無  異
                                         法院書記官  張  雅  琴
中    華    民    國    九十二      年      三        月    二十八      日


司法院資訊處製作；財團法人民間司法改革基金會備份。
